臺灣臺中地方法院刑事判決　　　　　　　99年度訴字第2943號
公　訴　人　臺灣臺中地方法院檢察署檢察官
被　　　告　陳威名
上列被告因違反毒品危害防制條例案件，經檢察官提起公訴（99
年度毒偵字第3597號），被告於準備程序中就被訴事實為有罪之
陳述，受命法官於聽取當事人之意見後，由本院合議庭裁定以簡
式審判程序判決如下：
    主    文
陳威名施用第一級毒品，處有期徒刑柒月。
    犯罪事實及理由
一、陳威名前於民國九十二年間，因施用毒品案件，經本院裁定
    令入勒戒處所施以觀察勒戒後，認無繼續施用毒品之傾向，
    業於九十二年二月十九日觀察勒戒執行完畢釋放，並經臺灣
    臺中地方法院檢察署檢察官於以九十二年度毒偵字第四八三
    號為不起訴處分確定；其又於九十三年間，因連續施用第一
    級毒品案件，經本院以九十三年度訴字第一九七八號判處有
    期徒刑七月確定（入監執行後，於九十四年七月十七日執行
    完畢，距離本案行為時逾五年，本案未構成累犯）。陳威名
    於前開觀察勒戒執行完畢後五年內再因施用毒品案件經依法
    追訴處罰後，另基於施用第一級毒品之犯意，於九十九年八
    月十二日凌晨一時至同日二時之間某分（起訴書誤載為九十
    九年八月十七日下午四時二分為臺灣臺中地方法院檢察署觀
    護人採尿前回溯七十二小時之某時，業經蒞庭檢察官於審理
    時當庭更正），在其位於臺中市○○區○○路二二七之一號
    之住處（起訴書誤載為不詳處所，業經蒞庭檢察官於本院審
    理時當庭更正），將第一級毒品海洛因摻水用注射針筒注射
    之方式，非法施用第一級毒品海洛因一次，嗣於九十九年八
    月十七日十六時二分許，其因另案施用毒品案件於緩起訴交
    付保護管束期間接受臺灣臺中地方法院檢察署觀護人執行採
    尿送驗並送往詮昕科技股份有限公司以氣相層析質譜儀法檢
    驗結果，確呈第一級毒品海洛因於人體代謝後之嗎啡陽性反
    應（檢出嗎啡濃度為952ng/ml），因而查悉上情。
二、按施用第一、二級毒品為犯罪行為，毒品危害防制條例第十
    條第一項及第二項各定有處罰明文。故施用該毒品者，依前
    揭規定本應科以刑罰，惟基於施用毒品之人，兼有病患屬性
    ，乃於刑事政策上對合於一定條件之施用者，依同條例第二
    十條、第二十三條之規定，施以觀察、勒戒及強制戒治之治
    療，期以保安處分替代刑罰，戒斷其身、心癮。嗣因其程序
    過於繁雜，上揭條例於民國九十二年七月九日修正公布，自
    九十三年一月九日施行，將該第二十條、第二十三條之保安
    處分程序，單純區分為「初犯」、「五年內再犯」及「五年
    後再犯」三種；依其立法理由之說明：「初犯」，經觀察、
    勒戒或強制戒治後，應為不起訴處分或不付審理之裁定；經
    觀察、勒戒或強制戒治執行完畢釋放後，「五年內再犯」者
    ，因其再犯率甚高，原實施之觀察、勒戒及強制戒治既已無
    法收其實效，爰依法追訴或裁定交付審理。至於經觀察、勒
    戒或強制戒治執行完畢釋放後，「五年後再犯」者，前所實
    施之觀察、勒戒或強制戒治已足以遮斷其施用毒品之毒癮，
    為期自新及協助其斷除毒癮，仍適用「初犯」規定，先經觀
    察、勒戒或強制戒治之程序。從而依修正後之規定，僅限於
    「初犯」及「五年後再犯」二種情形，始應先經觀察、勒戒
    或強制戒治程序，不能逕行起訴，亦即設為施用毒品罪起訴
    條件之限制。但倘被告於五年內已再犯，經依法再為保安處
    分或追訴處罰者，縱其第三次（或第三次以上）施用毒品之
    時間，在初犯之保安處分執行完畢釋放五年以後，即非屬「
    五年後再犯」之情形，且因前有「五年內再犯」情形，顯見
    其再犯率甚高，原實施之保安處分無法收其實效，毋庸仍予
    寬典處遇，而應依該條例第十條逕予刑罰制裁。經查，被告
    陳威名前因施用毒品案件，經本院裁定令入勒戒處所施以觀
    察勒戒後，認無繼續施用毒品之傾向，業於九十二年二月十
    九日觀察勒戒執行完畢釋放，並經臺灣臺中地方法院檢察署
    檢察官於以九十二年度毒偵字第四八三號為不起訴處分確定
    ；其又於九十三年間，因連續施用第一級毒品案件，經本院
    以九十三年度訴字第一九七八號判處有期徒刑七月確定（入
    監執行後，於九十四年七月十七日執行完畢，本案未構成累
    犯）等情，有臺灣臺中地方法院檢察署刑案資料查註紀錄表
    、臺灣高等法院被告前案紀錄表各一件附卷可稽。則被告既
    曾因施用毒品案件經施以觀察勒戒，且於前開觀察勒戒執行
    完畢後五年內復因施用毒品案件依法經追訴處罰後，再為本
    案施用第一級毒品海洛因之犯行，依前開說明，自與單純「
    五年後再犯」之情形有別，其訴追條件業已充足，是本案檢
    察官逕行起訴，核無不合（參見最高法院九十七年度臺非字
    第四七八、五八五號判決，亦同此旨）。
三、前揭犯罪事實，業據被告陳威名於偵查及本院審理時均坦白
    承認。此外，並有臺灣臺中地方法院檢察署受保護管束人尿
    液檢體監管紀錄表、詮昕科技股份有限公司九十九年八月二
    十七日濫用藥物尿液檢驗報告各一件附卷可稽，再佐以人體
    施用海洛因後，所排出尿液之嗎啡檢出時效與施用劑量、施
    用頻率、飲水量多寡、個人代謝情形等因素有關，依個案而
    異，而本案被告若於九十九年八月十二日凌晨一、二時施用
    海洛因，並於同年月十七日下午四時二分接受採尿，該尿液
    可能檢出前開詮昕科技股份有限公司九十九年八月二十七日
    濫用藥物尿液檢驗報告之結果乙節，並有法務部調查局一百
    年一月十日調科壹字第一○○○○○○七八一○號復本院函
    在卷可憑，足認被告前揭自白確與事實相符。是本案事證明
    確，被告前開犯行，至堪認定，應依法論科。
四、按海洛因係毒品危害防制條例第二條第二項第一款所列之第
    一級毒品，不得非法施用。核被告所為，係犯毒品危害防制
    條例第十條第一項之施用第一級毒品罪。被告持有第一級毒
    品之低度行為，為施用之高度行為所吸收，不另論罪。爰審
    酌被告前曾多次因違反毒品危害防制條例案件經法院判處罪
    刑確定之刑事犯罪紀錄，有臺灣臺中地方法院檢察署刑案資
    料查註紀錄表、臺灣高等法院被告前案紀錄表附卷可稽，素
    行非佳，被告於另案施用毒品案件緩起訴期間，仍不知悛悔
    警惕，未能從中記取教訓，深切體認毒品危害己身健康之鉅
    ，再蹈前愆，趁隙施用第一級毒品而為本案犯行，足見被告
    自制能力至為薄弱，實有令其接受監禁教化之必要，以促其
    及早矯正吸毒惡習，再兼衡酌被告施用毒品固戕害個人健康
    至鉅，然就他人權益之侵害仍屬有限，及其犯後均坦承犯行
    之態度，暨其犯罪之動機、目的、手段等一切情狀，量處如
    主文所示之刑，以示懲儆。
據上論斷，應依刑事訴訟法第二百七十三條之一第一項、第二百
九十九條第一項前段、第三百十條之二、第四百五十四條第一項
，毒品危害防制條例第十條第一項，判決如主文。
中    華    民    國   100    年    3     月    2     日
                刑事第十四庭    法  官  何世全
以上正本證明與原本無異。
如不服本判決，應於收受送達後10日內向本院提出上訴書狀，並
應敘述具體理由；其未敘述上訴理由者，應於上訴期間屆滿後20
日內向本院補提理由書（均須按他造當事人之人數附繕本）「切
勿逕送上級法院」。
                                書記官  陳建分
中    華    民    國   100    年    3     月    2     日
附錄論罪科刑法條：
毒品危害防制條例第十條第一項
施用第一級毒品者，處六月以上五年以下有期徒刑。